臺灣臺南地方法院刑事判決
110年度訴字第926號
公  訴  人  臺灣臺南地方檢察署檢察官
被      告  林士哲


選任辯護人  沈聖瀚律師
上列被告因傷害案件，經檢察官提起公訴（110年度偵字第15557
號、110年度偵字第16357號），本院判決如下：
    主  文
林士哲犯傷害罪，處拘役肆拾日，如易科罰金，以新臺幣壹仟元
折算壹日。
其他被訴部分無罪。
    犯罪事實
一、林士哲於民國110年6月17日19時41分許至同日19時43分許，
    在臺南市○區○○路0段000號「台塑加油站」大同路站（下稱
    本案加油站）處，因細故與加油站員工范辰于發生口角爭執
    ，竟基於傷害之犯意，以右手徒手毆打范辰于之左臉部，致
    范辰于受有左側顏面鈍挫傷併外傷性頭暈之傷害。嗣經范辰
    于驗傷後，訴警究辦。
二、案經范辰于訴由臺南市政府警察局第一分局報告臺灣臺南地
    方檢察署檢察官偵查起訴。
    理  由
壹、有罪部分：
一、本案下列所引之供述證據，檢察官、被告林士哲及其辯護人
    於本院依法調查上開證據之過程中，均已明瞭其內容而足以
    判斷有無刑事訴訟法第159條第1項不得為證據之情事，而於
    本院準備程序及本案言詞辯論程序就相關事證之證據能力均
    未聲明異議，本院審酌該等證據作成時之情況，並無違法取
    證或其他瑕疵，認為適於作為本案認定事實之依據，該等供
    述證據自得為本案之證據使用。其餘引用之非供述證據，均
    與本案犯罪待證事實具有證據關聯性，且無證據證明有何違
    法取證之情事，並經本院於審理期日依法踐行調查證據程序
    ，亦得為本案之證據使用。
二、認定犯罪事實所憑之證據及理由：
　㈠訊據被告雖坦承有於上開時間、地點，與告訴人范辰于（下
    稱范辰于）發生口角爭執及肢體推擠，然矢口否認有何傷害
    犯行，辯稱：我沒有徒手毆打范辰于的臉，我在首次警詢承
    認內容有誤等語。被告辯護人辯稱：范辰于在警詢、偵查中
    陳稱是左臉遭被告毆打，但在醫院說是下巴遭人毆打，證人
    王瑞文就事發過程證述內容矛盾，且與范辰于有同事關係，
    證述不足採信等語。
　㈡經查：
　⒈被告於110年6月17日19時41分許至同日19時43分許，在本案
    加油站，因細故與加油站員工范辰于發生口角爭執及肢體推
    擠等事實，為被告及辯護人於本院審理時所不爭執（本院卷
    第53至54頁），核與證人范辰于於警詢、偵查、證人即本案
    加油站領班王瑞文於警詢、偵查及本院審理時之證述情節相
    符，並有本案加油站110年6月17日現場監視器翻拍擷圖4張
    （警1卷第29至31頁）、范辰于之臺南市政府警察局第一分
    局東門派出所受理各類案件紀錄表（警1卷第33頁）、本院
    勘驗筆錄及勘驗畫面擷圖（本院卷第131至132、139至149頁
    ）各1份在卷可參，上開事實，首堪認定。
　⒉被告確實有為犯罪事實欄所載之傷害犯行：
　⑴證人范辰于於警詢證稱：我於110年6月17日19時許在本案加
    油站，我當時幫該車號為000-0000號客人加完油，該客人覺
    得我沒有幫他加到跳停就好，所以他下車跟我理論，他一下
    車就開始對我咆哮，且用他的身體撞我。還一直叫我跟他去
    外面理論，我回他說你是怕這邊有監視器嗎？他就持續罵我
    三字經：幹你娘，後來他就用拳頭打我的臉，他打完我之後
    有繼續罵我髒話，但我記不起來有啥字眼了。後來我就看到
    對面有警察走過來，他就被警察稍微支開後，他還是情緒很
    激動，等警察離開後，他過了一會兒離開。但他離開之後又
    馬上開回來，跟我說：你幾點下班，敢不敢跟我去外面處理
    。我請他不消費的話，請他離開。他遲遲等不到我的回覆後
    ，他才離開，我的受傷情形是左側顏面鈍挫傷併外傷性頭暈
    ，我於110年6月17日23時許至郭綜合醫院就診等語（警1卷
    第7至9頁）。其於偵查中具結證稱：於110年6月17日19時41
    分許至同日19時43分許，在本案加油站，被告用右手打我左
    臉頰，我當天下班就去郭綜合醫院驗傷等語（偵1卷第37頁
    ）。
　⑵證人王瑞文於警詢證稱：我是本案加油站領班，我當時在洗
    車場洗車，那時候我有聽到爭執聲，我有聽到那位計程車TD
    Q-8601號司機罵我們工讀生范辰于，有罵了一聲「機掰」，
    但具體內容我聽不清楚。我當時只有聽到司機講話很大聲。
    我當時沒有走過去，還繼續在幫別的客人洗車。後來我洗完
    後我看到他們在汽車道爭執許久。當時計程車司機已經下車
    跟工讀生爭執，我就走過去他們汽車道那邊勸架。但因為還
    有客人，所以我就回到同一泵島的機車道，而他們在汽車道
    。因為期間我還有幫機車道其他客人加油，所以我沒辦法專
    心聽清楚他們的對話內容。但我有看到計程車司機有一直用
    身體往前靠近我們工讀生，工讀生先是往後，然後又往前了
    一點，但工讀生沒有其他的動作了，後來我就看到計程車司
    機動手揮了一拳在工讀生的左臉上，過幾分鐘警察就來了等
    語（警1卷第21至23頁）。其於偵查中具結證稱：當時我是
    在洗車場，我是聽到加油區有發生衝突的聲音，類似大聲說
    話的聲音，我返回查看的時候，他們兩位是大聲講話吵起來
    。他們一開始是因為加油的問題發生衝突，林士哲疑惑跳停
    的數字，然後客人反覆問幾次。林士哲有動手打范辰于一拳
    ，林士哲用右手打范辰于的左臉，這是我有看到，我當時人
    從洗車場到另外一邊的加油區等語（偵1卷第41至42頁）。
    其於本院審理時具結證稱：被告是本案加油站客人，平均一
    週去加油一次，當時人力比較少，我在後面洗車場幫忙洗車
    ，聽到前面有爭執聲音，所以我就到前面就看到被告跟我們
    工讀生有爭執的情形，因加油機有跳停程序，當時剛好跳停
    在25公升，被告林士哲問范辰于為何剛好是25公升，問了比
    較多次，范辰于可能當下只回答一、兩次，之後就不想再繼
    續說了，我看到他們在汽車島三島發生爭執，當時我先勸架
    ，因為還有其他客人，我就先去處理其他客人，我加完機車
    道的油後，要走回去汽車道時，看到被告以右手出拳毆打范
    辰于的左臉，當時對面有警察應該在處理車禍，後續警察有
    走過來，我看到范辰于遭被告毆打時，我距離他們約一公尺
    左右，視線沒有被收銀機或加油機器擋住等語（本院卷第30
    8至315頁）。
　⑶被告於110年6月25日警詢供稱：我於110年6月17日至本案加
    油站加油，因為加油上的問題有些疑惑，所以我就多問該員
    工幾個問題，該員工態度很差，一直說林北怎樣、林北怎樣
    的，一直問我說，你有什麼問題嗎？我覺得他在罵我，所以
    我就下車靠近他。他指著攝影機說，攝影機在這裡，你不敢
    動手吼。當時我們兩個靠得很近，他當時很小聲地罵我：塞
    你娘老雞掰。我就輕輕的用右手拳頭打到他的左臉頰。我打
    完之後，他又小聲地罵我幹你娘老雞掰。然後他就突然招手
    跟警察說這邊這邊，我轉頭才發現有警察。我忘記我下車後
    我有說了什麼。但我沒有罵他幹你娘。我也沒有撞他，我只
    是靠得比較近。因為他先罵我，所以我是跟他說不然你現在
    是要怎樣，你是在罵什麼？但我確實有用拳頭打他的左臉 
    頰等語（警1卷第14至16頁）。其於110年6月26日警詢供稱
    ：我昨天做筆錄完後回想一下，那是因為他先動手打我，我
    因為擋他的手，或許有碰到他的臉頰，但我不是十分確定 
    。可是我確定是沒有打他。因為當時的情境是，對方說我有
    打他的左臉頰，所以我製作筆錄的時候，看到他對我提出傷
    害告訴，所以我是自己認為我可能有碰到他臉頰，所以我製
    作筆錄時候我才說我有打到他。但我回家想了一下，是他先
    打我的，並不是我打他等語（警1卷第19頁）。
　⑷范辰于於110年6月17日23時許至郭綜合醫院急診，主訴：晚
    上被客人徒手毆打下巴，現嘴巴咬合疼痛，並向醫師陳述：
    19時許被客人徒手攻擊，左側臉部嘴巴開合時會痛，有台南
    市郭綜合醫院110年11月9日郭綜事字第1100000525號函暨檢
    附范辰于急診就診病歷資料1份附卷可稽（本院卷第117至12
    3頁）。另經郭綜合醫院開立診斷證明書，診斷范辰于受有
    「左側顏面鈍挫傷併外傷性頭暈」，有110年6月17日郭綜合
    醫院診斷證明書1份在卷可憑（警1卷第25頁）。
　⑸依上所述，范辰于就被告以右拳毆打其左臉過程之指述，與
    證人王瑞文之證述內容一致，並與前述郭綜合醫院病歷資料
    、診斷證明書互核相符，且被告於案發後首次警詢時亦自承
    有以右拳毆打范辰于的左臉頰，足見范辰于之指述應屬可信
    。被告有以右手毆打范辰于的左臉頰，致范辰于受有左側顏
    面鈍挫傷併外傷性頭暈之事實，應堪認定。
　⒊被告及辯護人雖以前詞置辯，惟查：
　⑴被告辯護人辯稱：范辰于在警詢、偵查中陳稱是左臉遭被告
    毆打，但其在醫院說是下巴遭人毆打等語。惟范辰于於110
    年6月17日23時許至郭綜合醫院急診，已有向醫師陳述：19
    時許被客人徒手攻擊，左側臉部嘴巴開合時會痛，業如前述
    。且衡之常情，下巴、臉部之距離相近，范辰于於就醫時之
    主訴與其於警詢、偵查中之指述並無不符，被告辯護人上開
    所辯，並非可採。
　⑵被告辯護人辯稱：證人王瑞文於偵查中說當時他在洗車場要
    走到加油島，然其於本院審理時證稱他當時在加油島二島，
    證述顯有矛盾，且證人王瑞文與范辰于有同事關係，所述不
    足採信等語。惟按一般人對於事物之注意及觀察，有其能力
    上之限制，未必如攝影機般，可以記錄整個事件經過，然後
    於法庭上「倒帶」其記錄過程。而證人之注意及觀察，往往
    未慮及將被應用於訴訟上，更受到當時光線、距離、持續時
    間、證人觀察角度，當時精神狀態、注意力、事件突發性、
    承受的心理壓力等因素影響，無法完整記錄每一細節及全貌
    。且人類之記憶，常隨著時間之逝去而逐漸磨損，記憶之線
    索常會改變，自難期證人能將過往事物之原貌完整呈現。故
    證人之陳述有部分前後不符，或相互間有所歧異時，究竟何
    者為可採，法院仍應本其自由心證，依據經驗法則及論理法
    則，參酌其他補強證據予以綜合判斷，且應就證人之觀察力
    、記憶力及陳述力綜合審酌，以判斷其陳述之真偽，非謂一
    有不符或矛盾，即認其全部均為不可採信（最高法院107年
    度台上字第170號判決意旨參照）。查證人王瑞文於警詢及
    本院審理時均證稱其聽到被告與范辰于之爭執聲後，有先從
    洗車場過去汽車道勸架，因為機車道還有其他客人，其先去
    機車道幫其他客人加油，走回去汽車道時看到被告以右手出
    拳毆打范辰于的左臉等語，故其證述就本案重要事實前後一
    致，並無矛盾。至於證人王瑞文於偵查中證稱案發時其從洗
    車場到另外一邊的加油區等語，雖與前述案發時其是從機車
    道走回汽車道有不符之處，然此部分與本案重要事實並無關
    連，且無法期待證人王瑞文就案發當時每一細節完整呈現，
    故無從據此認定其證述全部均為不可採信。又證人王瑞文雖
    與范辰于有同事關係，然其與被告既無恩怨仇隙，應無甘冒
    偽證風險而陷害被告入罪之必要，故被告辯護人此部分所辯
    ，亦非可採。
　⑶被告於本院審理時辯稱：我在警局做第一次筆錄時有按照范
    辰于的說法做筆錄，我的目的是為了想看他到底怎麼產生驗
    傷單等語（本院卷第325頁）。惟被告之教育程度為高中畢
    業，60年出生，為智識成熟之成年人，其既是因涉嫌傷害案
    件接受警方調查，殊難想像被告會為了看到范辰于之驗傷單
    ，而為明顯悖於事實且不利於自己之陳述，是被告此部分所
    辯，尚非可採。
  ⒋綜上所述，本案事證明確，被告上開傷害犯行，堪以認定，
    應依法論科。
三、論罪科刑：
　㈠核被告所為，係犯刑法第277條第1項之傷害罪。
　㈡爰審酌被告與范辰于因細故發生口角，竟未能適度控制自身
    情緒，以前述方式傷害范辰于，所為實屬不該；並考量被告
    犯後否認犯行，迄未與范辰于達成和解，亦未賠償范辰于；
    參以被告之犯罪動機、目的、手段、范辰于所受傷勢程度；
    兼衡被告自陳教育程度為高中畢業，職業為計程車司機，與
    母親同住（本院卷第324頁）等一切情狀，量處如主文第1項
    所示之刑，並諭知易科罰金之折算標準，以資警惕。
貳、無罪部分：
一、公訴意旨另以：被告於110年7月28日18時47分許，在位於臺
    南市○區○○路000號國立成功大學醫學院附設醫院（下稱成大
    醫院）計程車排班處，因細故與告訴人劉權慧（下稱劉權慧
    ）發生口角爭執，竟基於傷害之犯意，以腳踢劉權慧的 腳
    ，致劉權慧受有左小腿挫傷之傷害，因認被告所為，亦涉犯
    刑法第277條第1項之傷害罪嫌等語。
二、按犯罪事實應依證據認定之，無證據不得認定犯罪事實；檢
    察官就被告犯罪事實，應負舉證責任，並指出證明之方法；
    不能證明被告犯罪者，應諭知無罪之判決，刑事訴訟法第15
    4條第2項、第161條第1項、第301條第1項分別定有明文。次
    按被害人就被害經過所為之陳述，其目的在於使被告受刑事
    訴追處罰，與被告處於絕對相反之立場，其陳述或不免渲染
    、誇大。是被害人縱立於證人地位具結而為指證、陳述，其
    供述證據之證明力仍較與被告無利害關係之一般證人之陳述
    為薄弱。從而，被害人就被害經過之陳述，除須無瑕疵可指
    ，且須就其他方面調查又與事實相符，亦即仍應調查其他補
    強證據以擔保其指證、陳述確有相當之真實性，而為通常一
    般人均不致有所懷疑者，始得採為論罪科刑之依據，非謂被
    害人已踐行人證之調查程序，即得恝置其他補強證據不論，
    逕以其指證、陳述作為有罪判決之唯一證據（最高法院 95
    年度台上字第6017號判決意旨參照）。
三、公訴意旨認為被告涉犯上開罪嫌，無非係以：被告於警詢、
    偵查之供述、證人劉權慧於警詢、偵查之證述、劉權慧之杏
    新聯合-骨立診所（下稱骨立診所）診斷證明書、成大醫院
    前監視器翻拍擷取照片各1份，為其主要論據。
四、訊據被告雖不否認於上開時間、地點，其右腳有碰觸到劉權
    慧之腳，然堅決否認有何傷害犯行，辯稱：我的腳是不小心
    碰到劉權慧的腳，我不是故意要踢劉權慧，我不知道劉權慧
    的腳有沒有受傷等語。
五、經查：
　㈠被告於110年7月28日18時47分許，在成大醫院計程車排班處
    ，因細故與劉權慧發生口角爭執，被告的腳有碰觸到劉權慧
    的腳等事實，為被告及辯護人於本院審理時所不爭執（本院
    卷第53至54頁），核與證人劉權慧於警詢、偵查及本院審理
    時之證述情節相符，並有成大醫院前監視器翻拍擷取照片1
    張（警2卷第15頁）、本院勘驗筆錄及勘驗畫面擷圖1份（本
    院卷第133至134、150至164頁）在卷可佐，上開事實，固堪
    認定。
　㈡卷內證據不足以認定被告有故意踢劉權慧的腿，導致劉權慧
    受有左小腿挫傷之犯行：
　⒈證人劉權慧於警詢證稱：我於110年7月28日18時40分許，於
    勝利路138號計程車排班處排班，並於一旁椅子上休息，另
    位司機林士哲下車後就走到我旁邊，然後開始對我出言挑釁
    ，我沒有理他繼續坐著，然後他就突然出腳踢我，我被他踢
    後，我立馬跳起來問他為何要踢我？他便很大聲的對我說：
    不然妳想怎樣，還沒啦，到時候你就知道等語（警2卷第9頁
    ）。其於偵查中具結證稱：被告110年7月28日18時40分許，
    在位於成大醫院外面計程車排班處，他用腳踢到我的左腳，
    導致我左腳瘀青受傷。我當時坐在排班椅上，被告下車在我
    前面走了大約一至二次，之後就坐到我的旁邊來，他就跟我
    說其他計程車司機的事，但是我不想理會，他就跟我一直嗆
    ，說我是玉女很高尚，我就不想理他，大約過了10幾秒他就
    用腳踢我，我會痛，監視器畫面就是我站起來的畫面等語（
    偵2卷第39至40頁）。其於本院審理時具結證稱：被告當天
    一直在挑釁我，後來他突然用腳踢我一下，我很痛就爬起來
    ，我問被告你憑什麼踢我，被告是故意用右腳踢到我的左腳
    的腳骨，我覺得如果被告不是故意的話，他應該會跟我說對
    不起，我被踢傷後過沒幾天還是很痛，我就去看醫生，我去
    看醫生的時候這地方是瘀青的，我有提供照片等語（本院卷
    第196至205頁）。因此，劉權慧固證稱被告有故意踢傷其左
    小腿之犯行，然依據前述說明，仍須調查其他補強證據以擔
    保其指證、陳述確有相當之真實性。
　⒉劉權慧提出之診斷證明書記載病名：「左小腿挫傷」，醫師
    囑言：「患者因上述並因於110年7月29日至本院就診，建議
    需多休息」，有骨立診所110年7月29日診斷證明書1份附卷
    可稽（警2卷第13頁）。劉權慧於本院審理時證稱其看醫生
    時左小腿有瘀青，並提出左小腿傷勢照片3張為證（本院卷
    第69、200頁）。然而，經本院函詢骨立診所，該診所函覆
    ：患者是110年7月29日至本院就診，自述是在7月28日被同
    事惡意踢到左小腿，導致挫傷。無瘀青、腫脹及傷口。沒有
    傷口所以就沒有照片，沒有X光片。有做超音波檢查，結果
    組織狀況無特別異常。根據上述的表現，本院開立之診斷書
    ，是單純記載患者劉權慧之主訴內容，有骨立診所111年2月
    17日醫字第37400號函1份在卷可考（本院卷第263頁）。是
    以，骨立診所醫師於門診過程並未發現劉權慧之左小腿有瘀
    青、腫脹或傷口，超音波檢查亦未發現異常，診斷證明書記
    載左小腿挫傷，僅是依據劉權慧之主訴，而無其他客觀證據
    ，則劉權慧提出之左小腿傷勢照片是否與被告相關，尚值商
    榷，自不能逕依前述診斷證明書及劉權慧之證述，認定被告
    有造成劉權慧之左小腿挫傷。
　⒊經本院勘驗成大醫院前監視器錄影畫面，被告與劉權慧當時
    是一同坐在成大醫院計程車排班處之長椅上，被告坐在劉權
    慧的左手邊，於監視器時間18：47：23，被告之右腳有些許
    晃動，其後劉權慧站起，被告亦跟著站起面對彼此，有本院
    勘驗筆錄、勘驗畫面擷圖各1份附卷可憑（本院卷第133至13
    4、150至164頁）。而依前述本院勘驗筆錄、勘驗畫面擷圖
    ，被告、劉權慧坐在長椅上時，二人軀幹、下肢均是面向馬
    路，僅有頭部對望。衡之常情，被告若要故意踢劉權慧，應
    會改變坐姿，以軀幹正面朝著劉權慧，然被告並未變動坐姿
    ，其右腳晃動之程度亦不明顯，依被告當時坐姿及右腳晃動
    程度，尚不足以認定其有出力踢劉權慧腿部之情形，故依上
    開監視器錄影畫面，無法認定被告有故意用右腳踢劉權慧的
    腳。
　⒋證人劉權慧雖於本院審理時證稱：我被踢當下摸會痛，因為
    穿長褲，我沒有注意外表有無紅腫，就是很痛，小腿前面骨
    頭被踢到當下整個都麻掉，我有告訴警察說我要告被告恐嚇
    ，也要告被告傷害，警察跟我說現在報案單上面就是以寫罪
    最重為主，就沒有勾選傷害等語（本院卷第202至204頁）。
    惟依劉權慧110年7月28日警詢筆錄，其僅向員警表示要對被
    告提出恐嚇告訴（警2卷第11頁）。經本院函詢臺南市政府
    警察局第五分局，該局函覆：警員陳慈祥於110年7月28日20
    時26分受理民眾劉權慧本人至所報稱於7月28日18時許遭同
    事林士哲出腳及言語恐嚇，受理當下劉民僅表示因林民行為
    使其心生畏懼，故欲對林民提出恐嚇告訴，並無表示欲提出
    傷害告訴，有臺南市政府警察局第五分局111年2月14日南市
    警五偵字第1110080977號函暨檢附員警職務報告書1份附卷
    可考（本院卷第251至254頁）。故劉權慧於案發當天報案時
    並未表示要對被告提出傷害告訴，則劉權慧的左小腿是否有
    因遭被告的右腳踢到而受有傷害，尚有疑義，自不能逕認被
    告有何傷害犯行。
六、綜上所述，本案依卷內證據資料，固可證明被告的右腳有碰
    到劉權慧的左小腿，然尚不足以證明被告是故意踢劉權慧的
    左小腿，並導致劉權慧受有左小腿挫傷之傷害，故無法使本
    院形成被告確有起訴書所載傷害犯行之確信，而仍有合理之
    懷疑存在，是既不能證明被告犯罪，依據前揭法條規定及最
    高法院判決意旨，應就此部分為被告無罪之諭知。
據上論斷，應依刑事訴訟法第299條第1項前段、第301條第1項前
段，判決如主文。
本案經檢察官劉修言提起公訴，檢察官紀芊宇到庭執行職務。
中　　華　　民　　國　　111 　年　　3 　　月　　30　　日
                  刑事第十一庭  審判長法　官　陳淑勤
                                      法  官  周宛瑩
                                      法  官  張郁昇
以上正本證明與原本無異。
如不服本判決應於收受本判決後20日內向本院提出上訴書狀，並
應敘述具體理由。其未敘述上訴理由者，應於上訴期間屆滿後20
日內向本院補提理由書狀（均須按他造當事人之人數附繕本）「
切勿逕送上級法院」。 
　　　　　　　　　　　　　　　　　   書記官　陳冠盈
中　　華　　民　　國　　111 　年　　3 　　月　　30　　日
附錄本案論罪科刑法條：
中華民國刑法第277條第1項　
傷害人之身體或健康者，處 5 年以下有期徒刑、拘役或 50 萬
元以下罰金。
犯前項之罪，因而致人於死者，處無期徒刑或 7 年以上有期徒
刑；致重傷者，處 3 年以上 10 年以下有期徒刑。